【裁判字號】    99,審訴,3082
【裁判日期】    991229
【裁判案由】    毒品危害防制條例
【裁判全文】
臺灣高雄地方法院刑事判決            99年度審訴字第3082號
公  訴  人  臺灣高雄地方法院檢察署檢察官
被      告  李坤峻
上列被告因違反毒品危害防制條例案件，經檢察官提起公訴（99
年度毒偵字第4731號），被告於準備程序中就被訴事實為有罪之
陳述，經本院告知簡式審判程序之旨，並聽取被告與公訴人之意
見後，本院裁定進行簡式審判程序，判決如下：
    主  文
李坤峻施用第一級毒品，累犯，處有期徒刑拾月；又持有第一級
毒品，累犯，處有期徒刑參月，扣案第一級毒品海洛因壹包（含
包裝袋，驗後淨重零點壹伍捌公克），沒收銷燬之；注射針筒壹
支，沒收之。應執行有期徒刑壹年，扣案第一級毒品海洛因壹包
（含包裝袋，驗後淨重零點壹伍捌公克），沒收銷燬之；注射針
筒壹支，沒收之。
    事  實
一、李坤峻前因施用毒品案件，經國防部南部地方軍事法院以90
    年度平聲字第9 號裁定送觀察、勒戒後，因認有繼續施用毒
    品之傾向，經該院以90年度平聲字第15號裁定令入戒治處所
    施以強制戒治，於民國93年1 月9 日期滿執行完畢，並經國
    防部南部地方軍事法院檢察署檢察官以90年度偵字第529 號
    為不起訴處分確定。又於上開強制戒治執行完畢釋放後5 年
    內，於94年間因施用第一、二級毒品案件，經本院以94年度
    訴字第1883號判決判處有期徒刑8 月、4 月，應執行有期徒
    刑11月確定；又因竊盜案件，經本院以94年度訴字第3073號
    判決判處有期徒刑10月確定；再因施用第一級毒品案件，經
    本院以94年度訴字第3466號判決判處有期徒刑8 月確定，上
    開案件經裁定減刑，接續執行，於96年7 月16日執行完畢。
    詎仍不知悔改，復基於施用第一級毒品海洛因之犯意，於99
    年7 月14日22時許，在高雄市○○區○○村○○街181 巷22
    號5 樓住處內，以針筒注射之方式，施用第一級毒品海洛因
    1 次。另基於持有第一級毒品海洛因之犯意，於同年月16日
    14時30分許，在高雄市鳳山區國父紀念館附近，向真實姓名
    年籍不詳，綽號「阿龍」之成年男子，購買海洛因1 包（含
    包裝袋，驗後淨重0.158 公克），而非法持有之。嗣李坤峻
    未及施用上開海洛因，即於同年月16日14時35分許，在高雄
    市○○區○○路與鳳仁路口，因交通違規為警查獲，並扣得
    上開海洛因1 包，且經同意採尿送驗，結果呈嗎啡陽性反應
    。
二、案經高雄縣政府警察局鳳山分局報請臺灣高雄地方法院檢察
    署檢察官偵查起訴。
    理  由
一、按被告李坤峻所為係犯死刑、無期徒刑、最輕本刑為3年 以
    上有期徒刑以外之罪，其於準備程序中就被訴事實為有罪之
    陳述，經受命法官告知簡式審判程序之旨，並聽取公訴人、
    被告之意見後，本院合議庭認為適宜由受命法官獨任進行簡
    式審判程序，依刑事訴訟法第273 條之1 第1 項規定，裁定
    由受命法官獨任進行審判程序，合先敘明。
二、上揭事實，業據被告於本院審理時供承不諱，且被告於99年
    7 月16日15時55分許，經警採集其尿液送檢驗之結果，呈現
    嗎啡及可待因陽性反應，此有高雄縣政府警察局偵辦毒品案
    件嫌疑人尿液採集編號對照表、高雄縣政府警察局採集尿液
    檢體監管紀錄表、台灣檢驗科技股份有限公司99月8 月5 日
    報告編號KＺ000000000000號濫用藥物檢驗報告各1 份在卷可
    稽；又扣案之白色粉末，經送驗呈現海洛因陽性反應，有高
    雄市立凱旋醫院99年10月4 日高市凱醫驗字第14059 號濫用
    藥物成品檢驗鑑定書1 份附卷可參，是被告之任意性自白核
    與事實相符，洵堪採為論罪科刑之依據。本案事證明確，被
    告犯行，堪以認定。
三、按毒品危害防制條例前於92年7 月9 日修正公布，自93年1
    月9 日施行，觀之該條例第20條、第23條之立法理由，修正
    後毒品危害防制條例就施用毒品者，只於「初犯」及「5 年
    後再犯」二種情形，有其追訴條件之限制，即須於初犯經觀
    察、勒戒或強制戒治釋放後，5 年內均無施用毒品之行為，
    始能認其前所實施之觀察、勒戒或強制戒治已足遮斷毒癮，
    而得於5 年後再犯時，再予適用初犯之規定，重行觀察、勒
    戒等程式。倘5 年內已經再犯，被依法追訴處罰，縱其第3
    次（或第3 次以上）施用毒品之時間在初犯釋放5 年以後，
    即與「5 年後再犯」之情形有別，且因已於「5 年內再犯」
    ，顯見其再犯率甚高，原實施觀察、勒戒或強制戒治，已無
    法收其實效，而無5 年戒斷期之存在，自無再經觀察、勒戒
    及強制戒治之必要，應得逕行追訴處罰（最高法院95年台上
    字第1071號判決參照）。查本件被告前因施用毒品案件，經
    國防部南部地方軍事法院以90年度平聲字第9 號裁定送觀察
    、勒戒後，因認有繼續施用毒品之傾向，經該院以90年度平
    聲字第15號裁定令入戒治處所施以強制戒治，於93年1 月9
    日期滿執行完畢，並經國防部南部地方軍事法院檢察署檢察
    官以90 年 度偵字第529 號為不起訴處分確定。又於上開強
    制戒治執行完畢釋放後5 年內，於94年間因施用第一、二級
    毒品案件，經本院以94年度訴字第1883號判決判處有期徒刑
    8 月、4 月，應執行有期徒刑11月確定；又因竊盜案件，經
    本院以94年度訴字第3073號判決判處有期徒刑10月確定；再
    因施用第一級毒品案件，經本院以94年度訴字第3466號判決
    判處有期徒刑8 月確定，上開案件經裁定減刑，接續執行，
    於96年7 月16日執行完畢等節，有臺灣高雄地方法院檢察署
    刑案資料查註紀錄表、全國施用毒品案件紀錄表及臺灣高等
    法院被告前案紀錄表各1 份在卷可參，是被告於強制戒治執
    行完畢釋放後，5 年內再犯上開施用毒品罪，並經判決處刑
    ，則其再度犯本件施用毒品犯行，雖距前述強制戒治執行完
    畢釋放後已逾5 年，揆諸前開說明，仍應依法論科。
四、按海洛因為毒品危害防制條例第2 條第2 項第1 款所規定之
    第一級毒品，故核被告所為，係犯毒品危害防制條例第10條
    第1 項之施用第一級毒品海洛因罪、同條例第11條第1 項持
    有第一級毒品罪。被告施用第一級毒品前持有第一級毒品（
    係指99年7 月14日22時許施用海洛因時之持有行為）之行為
    ，本應論以持有之罪，惟該次持有毒品之低度行為為其後施
    用毒品之高度行為所吸收，不另論罪。再被告有如事實欄所
    載之科刑、執行紀錄，有臺灣高雄地方法院檢察署刑案資料
    查註紀錄表、臺灣高等法院被告前案紀錄表各1 份在卷可憑
    ，其於刑之執行完畢後，5 年內再犯本件有期徒刑以上之罪
    ，為累犯，應依刑法第47條第1 項規定，加重其刑。被告所
    犯上開2 罪，犯意各別，行為互殊，應予分論併罰。本院審
    酌被告經觀察勒戒、強制戒治及刑之執行後，仍不知悔改，
    不思戒絕其毒癮而再次違犯本件施用毒品罪，顯然缺乏戒絕
    毒品之決心，有再入監矯治之必要，且施用後仍再次向他人
    購買毒品，進而持有毒品，所為實有不該，惟念其犯後坦承
    犯行，態度良好，且所犯為自戕行為，及其犯罪動機、目的
    、手段等一切情狀，分別量處如主文所示之刑，並定其應執
    行刑如主文所示。
五、末查，扣案之白色粉末1 包，經送驗結果，呈海洛因陽性反
    應（含包裝袋，驗後淨重0.158 公克），業如前述，為第一
    級毒品；又包裝該等粉末所用之殘渣袋，因與其上殘留之毒
    品難以析離，亦無析離實益，當應整體視為毒品，不問屬於
    犯人與否，均應依毒品危害防制條例第18條第1 項前段規定
    ，宣告沒收銷燬之。又扣案之注射針筒1 支，係被告所有，
    且為其預備供施用海洛因所用之物，此據被告供述在卷，爰
    依刑法第38條第1 項第2 款規定宣告沒收之。至鑑驗耗用之
    毒品既已費失，自無庸宣告沒收銷燬，附此敘明。
據上論斷，應依刑事訴訟法第273 條之1 第1 項、第284 條之1
、第299 條第1 項前段，毒品危害防制條例第10條第1 項、第11
條第1 項、第18條第1 項前段，刑法第11條、第47條第1 項、第
51條第5 款、第38條第1 項第2 款，判決如主文。
本案經檢察官李英霆到庭執行職務。
中    華    民    國    99    年    12    月    29    日
                刑事第十庭  法  官   楊珮瑛
以上正本證明與原本無異。
如不服本判決應於收受送達後10日內向本院提出上訴書狀，並應
敘述具體理由；如未敘述上訴理由者，應於上訴期間屆滿後20日
內向本院補提理由書（均須按他造當事人之人數附繕本）「切勿
逕送上級法院」。
中    華    民    國    99    年    12    月    29    日
                            書記官   陳莉庭
附錄本判決論罪科刑法條全文
毒品危害防制條例第10條第1 項
施用第一級毒品者，處六月以上五年以下有期徒刑。
毒品危害防制條例第11條第1 項
持有第一級毒品者，處三年以下有期徒刑、拘役或新臺幣五萬元
以下罰金。

司法院資訊處製作；財團法人民間司法改革基金會備份。
